【裁判字號】    96,訴,4680
【裁判日期】    970131
【裁判案由】    毒品危害防制條例
【裁判全文】
臺灣板橋地方法院刑事判決              96年度訴字第4680號
公  訴  人  臺灣板橋地方法院檢察署檢察官
被      告  甲○○
上列被告因毒品危害防制條例案件，經檢察官提起公訴（96年度
毒偵字第8279號），被告於準備程序中就被訴事實為有罪之陳述
，經本院合議庭裁定由受命法官獨任進行簡式審判程序，並判決
如下：
    主    文
甲○○施用第一級毒品，累犯，處有期徒刑壹年。
    事    實
一、甲○○前因施用毒品案件，經本院以88年度毒聲字第8236號
    裁定送勒戒處所觀察、勒戒後，認有繼續施用毒品之傾向，
    復由本院以89年毒聲字第2132號裁定令入戒治處所施以強制
    戒治，於民國90年3 月26日強制戒治期滿，並經台灣板橋地
    方法院檢察署檢察官以90年度戒毒偵字第317 號為不起訴處
    分；又於前述強制戒治執行完畢5 年內之93年7 月間某日起
    至同年12月28日止，再犯施用毒品案件，經本院以94年度訴
    字第469 號判決判處應執行有期徒刑10月確定，並與其違反
    洗錢防制法而經本院以94年度簡字第5132號判決判處有期徒
    刑5 月之宣告刑，由本院以95年度聲字第377 號裁定應執行
    有期徒刑1 年確定，於95年5 月28日縮刑期滿執行完畢（據
    此，本件構成累犯）；詎猶不知戒慎，竟於前受強制戒治執
    行完畢5 年內已再犯施用毒品罪後，仍另又基於施用第一級
    毒品海洛因之犯意，於96年8 月11日晚上某時許，在其位於
    臺北縣五股鄉○○路23巷9 號住處內，以將海洛因摻入香煙
    內點燃後吸食煙氣之方式，施用海洛因1 次；嗣於96年8 月
    12日19時30分許，在臺北縣三重市○○街與力行街口為警查
    獲，甲○○並同意接受員警採尿，其尿液檢體經送驗後呈嗎
    啡陽性反應。
三、案經臺北市政府警察局大安分局移送臺灣板橋地方法院檢察
    署檢察官偵查後起訴。
    理    由
一、認定犯罪事實所憑之證據及理由
(一)、訊據被告對前揭事實，於本院審理中坦承不諱，而被告為警
    查獲後同意接受員警採尿，其尿液檢體經送驗後呈嗎啡陽性
    反應，亦有臺灣尖端先進生技醫藥股份有限公司96年8 月24
    日所出具濫用藥物檢驗報告及臺北市政府警察局偵辦毒品案
    件尿液檢體委驗單各1 紙附卷可稽（見臺灣板橋地方法院檢
    察署96年度毒偵字第8279號偵查卷第7 、9 頁），足徵被告
    前揭自白與事實相符，可以採信。
(二)、按毒品危害防制條例於92年7 月9 日修正公布，自93年1 月
    9 日施行，其中第20條、第23條將施用毒品之刑事處遇程序
    ，區分為「初犯」及「5 年內再犯」、「5 年後再犯」，依
    其立法理由之說明：「初犯」，經觀察、勒戒或強制戒治後
    ，應為不起訴處分或不付審理之裁定；經觀察、勒戒或強制
    戒治執行完畢釋放後，「5 年內再犯」者，因其再犯率甚高
    ，原實施之觀察、勒戒及強制戒治既已無法收其實效，爰依
    法追訴或裁定交付審理。至於經觀察、勒戒或強制戒治執行
    完畢釋放後，「5 年後再犯」者，前所實施之觀察、勒戒或
    強制戒治已足以遮斷其施用毒品之毒癮，為期自新及協助其
    斷除毒癮，仍適用「初犯」規定，先經觀察、勒戒或強制戒
    治之程序。從而依修正後之規定，僅限於「初犯」及「5 年
    後再犯」二種情形，始應先經觀察、勒戒或強制戒治程序，
    倘被告於5 年內已再犯，經依法追訴處罰，縱其第3 次（或
    第3 次以上）再度施用毒品之時間，在初犯經觀察、勒戒或
    強制戒治執行完畢釋放5 年以後，已不合於「5 年後再犯」
    之規定，且因已於「5 年內再犯」，顯見其再犯率甚高，原
    實施觀察、勒戒或強制戒治，已無法收其實效，即應依該條
    例第10條處罰（最高法院95年5 月9 日95年度第7 次刑事庭
    會議決定意旨、最高法院95年度台非字第59號判決及同院95
    年度台非字第65號判決可資參照）；茲被告曾因施用毒品案
    件，經本院以88年度毒聲字第8236號裁定送勒戒處所觀察、
    勒戒後，認有繼續施用毒品之傾向，由本院以89年毒聲字第
    2132號裁定令入戒治處所施以強制戒治，於90年3 月26日強
    制戒治期滿，並由台灣板橋地方法院檢察署檢察官以90年度
    戒毒偵字第317 號為不起訴處分；又於前述強制戒治執行完
    畢5 年內之93年7 月間某日起至同年12月28日止，再犯施用
    毒品案件，經本院以94年度訴字第469 號判處應執行有期徒
    刑10月確定，並與其另犯違反洗錢防制法經本院以94年度簡
    字第5132號判決判處有期徒刑5 月，再由本院以95年度聲字
    第377 號裁定定其應執行刑為有期徒刑1 年，而於95年5 月
    28日縮刑期滿執行完畢等情，有本院94年度訴字第469 號判
    決、臺灣高等法院被告前案紀錄表等在卷可按，是雖被告前
    受強制戒治執行完畢之日距為本案施用毒品犯行時已相隔5
    年以上，然其於90年3 月26日接受前開強制戒治執行完畢後
    ，5 年以內之93年7 月間某日起至同年12月28日止，又因施
    用毒品犯行，由本院以前開94年度訴字第469 號判決判處罪
    刑確定，且其本件施用毒品犯行，距離前次施用毒品犯行時
    間亦未逾5 年，顯見被告之再犯率甚高，原實施強制戒治，
    已無法收其實效，而無5 年戒斷期之存在，其本件施用毒品
    犯行自無再經觀察勒戒、強制戒治之必要，應逕予論罪科刑
    ；綜上，本件事證已明，被告犯行堪以認定。
二、應適用之法律、科刑審酌事由：
(一)、查海洛因係毒品危害防制條例第2 條第2 項所稱之第一級毒
    品，不得非法持有、施用，被告竟持之施用，核其所為，係
    犯毒品危害防制條例第10條第1 項之施用第一級毒品罪。被
    告施用海洛因前持有之低度行為，為其後施用之高度行為所
    吸收，不另論罪。又被告有如事實欄所述論罪科刑之執行紀
    錄，有前揭臺灣高等法院被告前案紀錄表在卷可憑，是其於
    有期徒刑執行完畢後5 年內，故意再犯本件有期徒刑以上之
    罪，為累犯，應依刑法第47條第1 項規定，加重其刑。
(二)、茲審酌被告素行、智識程度、犯罪動機、目的、手段、前已
    因施用毒品犯行，經執行觀察勒戒、強制戒治及刑罰，仍再
    為本件犯行，顯未知所戒慎，暨其施用毒品行為對於自身及
    社會所造成之危害程度非輕，然犯後坦承犯行，態度尚佳等
    一切情狀，量處如主文所示之刑，以示儆懲。
據上論斷，應依刑事訴訟法第273 條之1 第1 項、第299 條第1
項前段，毒品危害防制條例第10條第1 項，刑法第11條前段、第
47條第1 項，判決如主文。
本案經檢察官郭季青到庭執行職務。
中    華    民    國    97    年    1     月    31    日
                  刑事第十九庭法  官  陳明偉
上列正本證明與原本無異。
如不服本判決，應於判決送達後十日內敘明上訴理由，向本院提
出上訴狀（應附繕本），上訴於臺灣高等法院。
                              書記官  強梅芳
中    華    民    國    97    年    1     月    31    日
附錄：本案論罪科刑法條全文
毒品危害防制條例第10條
施用第一級毒品者，處 6 月以上 5 年以下有期徒刑。
施用第二級毒品者，處 3 年以下有期徒刑。


司法院資訊處製作；財團法人民間司法改革基金會備份。
